臺灣桃園地方法院刑事判決　　　　　　　 100年度訴字第48號
公　訴　人　臺灣桃園地方法院檢察署檢察官
被　　　告　羅子良
上列被告因妨害自由等案件，經檢察官提起公訴（98年度偵字第
20859 號），本院判決如下：
    主    文
羅子良共同犯剝奪他人行動自由罪，累犯，處有期徒刑肆月，如
易科罰金，以新臺幣壹仟元折算壹日。
    事    實
一、羅子良前於民國93年間，因竊盜案件，經本院以93年度易字
    第1103號判決判處有期徒刑7 月確定，甫於民國94年10月13
    日縮刑期滿執行完畢，又於95年間，因妨害風化案件，經本
    院以95年度訴字第1490號判決判處有期徒刑4 月確定，於95
    年12月13日易科罰金執行完畢（均構成累犯）。羅子良前因
    竊盜案件遭警查獲，懷疑係彭明鎮之友人陳明星向警方報警
    ，遂與真實姓名年籍均不詳之成年男子共4 人共同基於剝奪
    行動自由之犯意聯絡，於98年9 月8 日上午9 時許，在桃園
    縣觀音鄉○○○路136 巷內，強行將彭明鎮及陳明星分別押
    上車，載至桃園縣觀音鄉塔腳村8 鄰塔子腳31號處，旋共同
    出手毆打陳明星，致陳明星受有頭皮撕裂傷約5 公分、前胸
    及右大腿擦挫傷等傷害（傷害部分業據告訴人陳明星撤回告
    訴），並脅迫陳明星跳入現場一處坑洞內，恐嚇陳明星：「
    若不以安非他命賠償，即活埋之」等語，使陳明星心生畏懼
    ，隨後將彭明鎮及陳明星拘禁在該處一個貨櫃屋內，嗣經羅
    子良撥打電話報警稱陳明星車上有贓物，請警到場處理，始
    悉上情。
二、案經陳明星訴由桃園縣政府警察局大園分局報告臺灣桃園地
    方法院檢察署檢察官偵查起訴。
    理    由
一、證據能力：
  (一)按被告之自白，非出於強暴、脅迫、利誘、詐欺、疲勞訊問
    、違法羈押或其他不正之方法，且與事實相符者，得為證據
    ；被告陳述其自白係出於不正之方法者，應先於其他事證而
    為調查，該自白如係經檢察官提出者，法院應命檢察官就自
    白之出於自由意志，指出證明之方法，刑事訴訟法第156 條
    第1 項、第3 項定有明文。準此，被告對檢察官所提渠於警
    詢時及偵查中之供述，其證據能力並無意見，復本院亦查無
    有何顯然不正之方法取得情事，而悖於其自由意志，是被告
    前開供述得為證據，合先敘明。
  (二)次按被告以外之人（包括證人、鑑定人、告訴人、被害人及
    共同被告等）於審判外之陳述雖不符刑事訴訟法第159 條之
    1 至之4 等4 條之規定，而經當事人於審判程序同意作為證
    據，法院審酌該言詞陳述或書面陳述作成時之情況，認為適
    當者，亦得為證據；當事人、代理人或辯護人於法院調查證
    據時，知有刑事訴訟法第159 條第1 項不得為證據之情形，
    而未於言詞辯論終結前聲明異議者，視為有前項之同意，同
    法第159 條之5 定有明文。立法意旨在於傳聞證據未經當事
    人之反對詰問予以核實，原則上先予排除。惟若當事人已放
    棄反對詰問權，於審判程序中表明同意該等傳聞證據可作為
    證據；或於言詞辯論終結前未聲明異議，基於尊重當事人對
    傳聞證據之處分權，及證據資料愈豐富，愈有助於真實發見
    之理念，且強化言詞辯論主義，使訴訟程序得以順暢進行，
    上開傳聞證據亦均具有證據能力。查本件下列所引用之被告
    以外之人於審判外之陳述，因公訴人、被告均表示不爭執其
    證據能力，復本院認其作成之情形並無不當情形，經審酌後
    認為適當，故前開審判外之陳述得為證據，併此敘明。
  (三)另本院以下所引用之非供述證據，均與本件事實具有自然關
    聯性，且核屬書證、物證性質，又查無事證足認有違背法定
    程序或經偽造、變造所取得等證據排除之情事，復經本院依
    刑事訴訟法第164 條、第165 條踐行物證、書證之調查程序
    ，況公訴人及被告、辯護人對此部分之證據能力亦均不爭執
    ，是堪認均有證據能力。
二、上揭犯罪事實，業據被告於本院審理中坦承不諱，核與證人
    即被害人彭明鎮、陳明星於警詢、偵訊之指述、證人即到場
    處理員警陳建台於偵查中證述之情節相符，此外並有診斷證
    明書、現場照片附卷可稽。被告雖於偵查及準備程序中否認
    犯行，惟於審判期日已坦承犯行，且陳稱其所以毆打、恫嚇
    被害人之緣起、動機，並當庭與被害人陳明星成立調解賠償
    ，足認前否認犯行不實，而其於任意性之自白，核與事實相
    符，自堪予以採信。
三、按刑法第302 條之妨害自由罪，原包括私禁及以其他非法方
    法剝奪人之行動自由而言，所謂非法方法，當包括強暴脅迫
    等情事在內。上訴人以水果刀強押周女上其駕駛之自用轎車
    ，剝奪其行動自由，並將車駛向屏東縣萬丹公墓途中，周女
    要求迴車，並表示如不迴車，即跳車云云，上訴人於妨害自
    由行為繼續中，嚇稱如跳車即予輾死等語，自屬包含於妨害
    周女行動自由之同一意念之中。縱其所為，合於刑法第305
    條恐嚇危害安全之情形，仍應視為剝奪行動自由之部分行為
    ，最高法院74年台上字第3404號判例意旨可資參照。核被告
    所為，係犯刑法第302 條第1 項之剝奪他人行動自由罪。被
    告之傷害、恐嚇行為應已包含於妨害告訴人自由之同一意念
    之中，應視為剝奪行動自由之部分行為，而不另論刑法第27
    7 條第1 項之傷害罪及同法第305 條之恐嚇罪。被告與其餘
    真實姓名年籍均不詳之成年男子4 人間，就上開剝奪他人行
    動自由犯行間具有犯意聯絡及行為分擔，均為共同正犯。被
    告有事實欄所載之犯罪科刑及執行完畢紀錄，此有臺灣高等
    法院被告前案紀錄表在卷可按，其受徒刑之執行完畢後，於
    5 年以內，故意再犯本件有期徒刑以上之罪，為累犯，應依
    刑法第47條第1 項之規定加重其刑。爰審酌被告僅因疑陳明
    星向警方報警，為達洩憤目的，竟以剝奪被害人行動自由之
    方法為之，惟念及被告於本院審理中坦承犯行，並表悔意，
    且與告訴人達成和解，告訴人表示不予追究等犯罪之動機、
    目的、手段及犯後態度等一切情狀，量處如主文所示之刑，
    並諭知易科罰金之折算標準。
四、又按告訴乃論之罪，告訴人於第一審辯論終結前，得撤回其
    告訴；又告訴經撤回者，應諭知不受理之判決；而第302 條
    至第304 條之判決，得不經言詞辯論為之。刑事訴訟法第23
    8 條第1 項、第303 條第3 款、第307 條分別定有明文。查
    本件告訴人陳明星告訴被告傷害部分，公訴意旨認係觸犯刑
    法第277 條第1 項之傷害罪，依同法第287 條第1 項之規定
    ，前開傷害罪，須告訴乃論。茲據告訴人陳明星已於100 年
    3 月31日本院審理時當庭請求撤回本件傷害告訴，有上揭日
    審理筆錄及刑事撤回告訴狀附卷可參。按起訴之犯罪事實，
    究屬實質上一罪或裁判上一罪，抑為應併罰之數罪，檢察官
    如於起訴書所犯法條欄有所主張並記載，固可供法院之參考
    ，如無主張並明確記載，即應由法院就起訴書之記載內容予
    以判斷，如認係單一性案件即實質上一罪或裁判上一罪，經
    審理結果，認定一部分犯罪已經證明而他部分犯罪不能證明
    ，則應就犯罪已經證明部分，於判決書之主文予以諭知罪刑
    ，就犯罪不能證明部分，僅於判決書之理由欄內加以論斷說
    明為已足，最高法院89年度台上字第1170號判決意旨可資參
    照。綜上，雖檢察官認此傷害部分與本院認定被告有罪之犯
    剝奪他人行動自由罪部分，應係分論併罰之數罪名，然本院
    認定之結果，認被告所犯傷害罪應已包含於妨害告訴人自由
    之同一意念之中，應視為剝奪行動自由之部分行為，爰不另
    為不受理之諭知，一併敘明。
據上論斷，應依刑事訴訟法第299 條第1 項前段，刑法第28條、
第302 條第1 項、第47條第1 項、第41條第1 項前段，刑法施行
法第1 條之1 第1 項、第2 項前段，判決如主文。
本案經檢察官梁光宗到庭執行職務。
中    華    民    國   100    年    4     月    29    日
                  刑事第六庭審判長法  官  錢建榮
                                  法  官  黃翊哲
                                  法  官  游智棋
以上正本證明與原本無異。
如不服本判決應於收受判決後10日內向本院提出上訴書狀，並應
敘述具體理由。其未敘述上訴理由者，應於上訴期間屆滿後20日
內向本院補提理由書（均須按他造當事人之人數附繕本）「切勿
逕送上級法院」。
                                  書記官  陳育萱
中    華    民    國   100    年    4     月    29    日
附錄本案論罪科刑法條：
中華民國刑法第302條
（剝奪他人行動自由罪）
私行拘禁或以其他非法方法，剝奪人之行動自由者，處5 年以下
有期徒刑、拘役或3 百元以下罰金。
因而致人於死者，處無期徒刑或7 年以上有期徒刑，致重傷者，
處3 年以上10年以下有期徒刑。
第1 項之未遂犯罰之。